臺灣臺北地方法院刑事判決　　　　　　　　　　　　九十二年度易字第一八三一號
　　公　訴　人　台灣台北地方法院檢察署檢察官
　　被　　　告　丁○○
　　　　　　　　己○○
　　共　　　同
　　選任辯護人　吳金棟律師
右列被告因贓物等案件，經檢察官提起公訴（九十二年度偵字第一四六九四號），本
院判決如左：
    主      文
丁○○收受贓物，處有期徒刑肆月，如易科罰金以參佰元折算壹日；又對於公務員依
法執行職務時，施強暴，處有期徒刑伍月，如易科罰金以參佰元折算壹日；應執行有
期徒刑捌月，如易科罰金以參佰元折算壹日。
己○○無罪。
    事      實
一、丁○○於民國九十年間因犯竊盜罪，經台灣台北地方法院以九十年度易字第一九
    一八號判處有期徒刑一年六月，緩刑五年確定（未構成累犯），猶不知悔改明知
    丙○○（其所涉竊盜案件，經另案判決確定）所提供之一Ｃ三ＥＭ四六Ｘ二ＳＮ
    五九四五九引擎號碼自小客車一輛及其上所懸掛ＸＥ─七七六八車牌號碼車牌均
    係來路不明之贓物（前開自小客車為乙○○所有，於民國九十一年三月二十二日
    凌晨零時許在臺北市○○區○○路一段三二一號前為丙○○竊取，前開車牌業已
    於八十八年四月二十六日註銷亦為丙○○所竊取），仍基於收受贓物之犯意，於
    九十一年三月二十六日某時，在臺北縣新店市○○街附近，收受前開贓物供自己
    使用。丁○○隨即駕駛前開自小客車，搭載己○○（其被訴收受贓物罪部分詳如
    下述），到臺北市士林區○○○路、社中街口（社子國小圍牆旁），停靠在路邊
    ，引擎未熄火，於同日下午二時十分許，適甲○○、壬○○、庚○○、辛○○、
    戊○○等台北市政府警察局士林分局社子派出所警員至附近執行取締職業賭場之
    勤務，見丁○○、己○○等二人形跡可疑，甲○○、壬○○、庚○○、辛○○等
    四人下車接近丁○○所駕駛之前開贓車，準備上前盤檢，而戊○○駕駛ＥＯ─八
    七一九號自小客車阻擋於前開贓車左前方，甲○○及壬○○分別自前開贓車右方
    、左方接近時，已出示員警之證件，丁○○竟另行起意出於妨害公務之意，已明
    知員警依法執行職務，為逃離現場，竟以其所駕駛之上開自小客車，擦撞警員戊○○所駕駛ＥＯ
    ─八七一九號自小客車之方式，對員警及其所駕駛車輛施以強暴（毀損部分未據
    告訴）；嗣同日下午二時五十分許，員警於臺北市○○○路○段四八八號前，查
    獲丁○○所駕駛之贓車，而循線查獲。
二、案經台北市政府警察局士林分局報告臺灣臺北地方法院檢察署檢察官偵查起訴。
    理  由
壹、有罪部分：
一、訊據被告丁○○除坦承曾向丙○○借用所提供之一Ｃ三ＥＭ四六Ｘ二ＳＮ五九四
    五九引擎號碼自小客車一輛及其上所懸掛ＸＥ─七七六八車牌號碼車牌，並駕駛
    該車衝撞戊○○所駕駛ＥＯ─八七一九號自小客車外，矢口否認有何收受贓物及
    妨害執行職務之犯行，辯稱：伊並不知丙○○所提供之自小客車為贓車，且伊因
    曾遭地下錢莊毆打，而員警甲○○、壬○○、戊○○、庚○○、辛○○等人並未
    出示警員證件，伊誤認甲○○等人為錢莊之人云云。
二、被告丁○○所犯收受贓物罪部分：
（一）本件查獲之一Ｃ三ＥＭ四六Ｘ二ＳＮ五九四五九引擎號碼之自小客車為乙○○
      所遭失竊之車輛等情，業據被害人乙○○於警訊中陳述甚詳（見台灣士林地方
      法院檢察署九十二年度偵字第三八七九號偵查卷頁四八），復有車輛竊盜、車
      牌失竊資料個別查詢別一查詢認可資料在卷可稽（見台灣士林地方法院檢察署
      九十二年度偵字第三八七九號偵查卷頁五六），是以該車確為贓車。
（二）又被告丁○○於偵查中供稱：丙○○有告知車子有問題，你拿一拿就回來等語
      （見九十二年度偵字第一一三五一號頁八十），且證人丙○○於本院審理時亦
      證稱：伊並未交付鑰匙、行照給丁○○亦未約定返回期限，其該車車門鎖已遭
      破壞，電門是用類似起子的東西發動等語（見本院九十二年十二月二十五日審
      理筆錄），由證人丙○○之證言可知，從客觀上可以令持有者，知悉該車是為
      贓車，顯見被告丁○○從客觀上確實應知道丙○○所交付之車子為贓車。
（三）再被告丁○○於九十一年三月二十六日，駕駛前開自小客車，在台北市○○○
      路、社中街口遭警盤查時，更不惜車毀之方式大力衝撞警車，事後並將該車棄
      於台北市○○○路○段四八八號前不顧，有照片一百零一紙在卷可稽（見九十
      二年度偵字第三八七九號偵查卷頁二四至頁四五、頁五七至頁六一），以上更
      可以證明被告丁○○明知丙○○所交付之前開車輛為贓車，縱然未返還也無關
      緊要，否則豈會隨意丟棄。
（四）綜上所述，被告丁○○收受贓物之犯行至為明顯，被告丁○○辯稱伊並不知為
      贓物云云，所稱顯係飾卸之詞，不足採信，其此部分之犯行洵堪認定。
二、被告丁○○所犯妨害執行職務罪部分：
（一）警員戊○○駕駛ＥＯ─八七一九號自小客車阻擋於被告丁○○所駕駛之前開贓
      車左前方，甲○○及辛○○自前開贓車右方接近，壬○○、庚○○自左方接近
      ，甲○○及壬○○分別自左、右二方接近並掏出皮包出示員警之證件及靠近車
      輛時，均以手敲車窗玻璃等語，業據證人甲○○、壬○○、戊○○、庚○○、
      辛○○等五名員警於偵查及本院審理時證述甚詳（分別見九十二年度偵字第一
      一三五一號偵查卷頁十八至頁二十、見本院九十三年一月二十九日、九十三年
      二月十八日審理筆錄），此部分之事實堪以認定。
（二）被告丁○○雖辯稱伊未看見員警證件，不知道甲○○等人為警察，誤以為地下
      錢莊之人，一時緊張就開車衝了云云，然被告並未能提出證據證明其曾被地下
      錢莊之人毆打之情事，且依被告所述其前二次被地下錢莊之人毆打之情形分別
      是在新店住家樓下徒步時，及在景美騎機車時，然本案發生地點與被告丁○○
      被告丁○○對於員警有敲車窗之動作未加以否認，試想當時之狀況，員警並非
      一靠近就直接去拉被告丁○○之車門把手，若有惡意應是一靠近就直接去拉車
      門，何須再敲玻璃，故被告丁○○辯稱誤認員警為地下錢莊之人，顯為卸責之
      詞，並不足採。
（三）綜上所述，被告丁○○妨害公務之犯行至為明顯，被告丁○○辯稱並不知甲○○等人為警員云云，所稱顯係飾卸之詞，不足採信，其此部分之犯行洵堪認定
      。
三、核被告丁○○所為，係犯刑法第三百四十九第一項收受贓物罪，第一百三十五條
    第一項妨害執行職務罪。被告丁○○於九十年間因犯竊盜罪，經台灣台北地方法
    院以九十年度易字第一九一八號判處有期徒刑一年六月，緩刑五年確定，此部分
    並不構成累犯，此有台灣高等法院被告全國前案紀錄表。被告所犯二罪，犯意各
    別，構成要件亦異，顯係另行起意而為，應予分論併罰。爰審酌被告犯後仍飾詞
    辯解尚乏悔意，犯罪之動機、手段、所生危害等一切情狀，分別量處如主文所示
    之刑，並定其應執行刑及易科罰金之折算標準。
貳、無罪部分：
一、公訴意旨略以：被告己○○明知丙○○所提供之一Ｃ三ＥＭ四六Ｘ二ＳＮ五九四
    五九引擎號碼自小客車一輛及其上所懸掛ＸＥ─七七六八車牌號碼車牌均係來路
    不明之贓物（前開自小客車為乙○○所有，於民國九十一年三月二十二日凌晨零
    時許在臺北市○○區○○路一段三二一號前遭竊取，前開車牌業已於八十八年四
    月二十六日註銷），仍基於收受贓物之犯意，於九十一年三月二十六日，在臺北
    縣新店市○○街附近，收受前開二件贓物供自己使用，因認被告己○○涉有刑法
    第三百四十九條第一項收受贓物罪。
二、按犯罪事實應依證據認定之，無證據不得認定其犯罪事實。不能證明被告犯罪者
    ，應諭知無罪之判決，刑事訴訟法第一百五十四條第二項、第三百零一條第一項
    分別定有明文。次按認定犯罪事實所憑之證據，雖不以直接證據為限，間接證據
    亦包括在內；然無論直接或間接證據，其為訴訟上之證明，須於通常一般之人均
    不致於有所懷疑，而得確信其為真實之程度者，始得據為有罪之認定，倘其證明
    尚未達到此一程度，而有合理性懷疑之存在，無從為有罪之確信時，自應為被告
    無罪之判決，最高法院七十六年度台上字第四九八六號判例意旨亦可參照。
三、公訴意旨認被告己○○涉有收受贓物罪嫌，無非係以前開自小客車為失竊贓車，
    及證人丙○○之陳述為其論據。訊據被告己○○固不否認有與共同被告丁○○共
    同前往丙○○位於台北縣新店市○○街附近向丙○○借用前開自小客車，但堅詞
    否認有何收受贓物之犯行，辯稱：伊只是陪同丁○○前往借車，伊並不知道為贓
    車云云。
四、經查證人丙○○於本院審理時證稱：伊有見過己○○，但在什麼場合伊沒有印象
    ，當時借車時只有伊及丁○○在車上等語（見本院九十二年十二月十五日審理筆
    錄頁十、十五），同案被告丁○○於本院審理時供稱：伊是碰巧碰到己○○，伊
    請己○○有空的話，可以載伊去借車子，己○○單純是陪伊而已，己○○並不知
    道，且己○○與丙○○也不認識，且伊向丙○○借車時己○○是站在工廠門口，
    且借完車之後，己○○並無駕駛過這部車等語（分別見九十三年二月十八日審理
    筆錄頁二五、九十三年三月四日審理筆錄頁六），顯見被告己○○主觀上是否有
    贓物之認識，顯然有所疑義；再同案被告丁○○雖駕駛前開贓車搭載被告己○○
    ，然並不能據此即認定被告己○○被人搭載即有收受贓物之客觀事實存在，是被
    告己○○辯稱並無贓物之認識等語，自屬可信。
五、綜上所述，本件被告己○○缺乏積極證據足認被告己○○有贓物之主觀認識，此
    外，復查無其他積極證據足認被告己○○有公訴意旨所指犯行，不能證明被告己○○犯罪，依前開說明，自應諭知被告己○○無罪之判決。
據上論斷，應依刑事訴訟法第二百九十九條第一項前段、第三百零一條第一項、刑法
第三百四十九條第一項、第一百三十五條第一項、第五十一條第五款、第四十一條第
一項、第二項，罰金罰鍰提高標準條例第一條前段、第二條判決如主文。
本案經檢察官謝奇孟到庭執行職務
中　　　華　　　民　　　國　　九十三　　年　　　三　　　月　　二十六　　日
                                      臺灣臺北地方法院刑事第八庭
                                          審判長法  官  吳淑惠
                                                法  官  張筱琪
                                                法  官  陳德民
右正本證明與原本無異。
如不服本判決，應於判決送達後十日內，向本院提出上訴狀。
                                                書記官  葉志昭
中　　　華　　　民　　　國　　九十三　　年　　　三　　　月　　二十九　　日
附錄本案論罪科刑法條全文
刑法第三百四十九條第一項
收受贓物者，處三年以下有期徒刑、拘役或五百元以下罰金。
搬運、寄藏、故買贓物或為牙保者，處五年以下有期徒刑、拘役或科或併科一千元以
下罰金。
因贓物變得之財物，以贓物論。
刑法第一百三十五條第一項
對於公務員依法執行職務時，施強暴脅迫者，處三年以下有期徒刑、拘役或三百元以
下罰金。
意圖使公務員執行一定之職務或妨害其依法執行一定之職務或使公務員辭職，而施強
暴脅迫者，亦同。
犯前二項之罪，因而致公務員於死者，處無期徒刑或七年以上有期徒刑。致重傷者，
處三年以上十年以下有期徒刑。
